---
title: "Interactive Volcano Plot"
format: 
    html:
        theme: cosmo
        fontsize: 1.1em
        linestretch: 1.7
author: "Guangchuang Yu\\

        School of Basic Medical Sciences, Southern Medical University"
date: "`r Sys.Date()`"
---

```{r results='hide', echo=FALSE, message=FALSE}
library(yulab.utils)
library(airway)
library(DESeq2)
library(org.Hs.eg.db)
library(AnnotationDbi)
```


## 示例数据和差异分析

```{r}
library(airway)
library(DESeq2)
library(org.Hs.eg.db)
library(AnnotationDbi)

data("airway")

# 提取 counts 矩阵并去掉总计数 <=1 的基因
counts_mat <- assay(airway)
airway <- airway[rowSums(counts_mat) > 1, ]

# 构建 DESeq2 数据集并分析差异表达
dds <- DESeqDataSet(airway, design = ~ cell + dex)
dds <- DESeq(dds)
res <- results(dds, contrast = c("dex", "trt", "untrt"))

# 转为 data.frame 并加 gene symbol
df <- as.data.frame(res)
df$gene_id <- rownames(df)
df$symbol <- mapIds(org.Hs.eg.db, 
                    keys = df$gene_id,
                    column = "SYMBOL", 
                    keytype = "ENSEMBL", 
                    multiVals = "first")
df <- df[!is.na(df$symbol), ]

head(df)
```

## 交互式可视化火山图

默认画的是可交互式的图，如果传入参数`interactive = FALSE`，则会出普通的`ggplot`静态图。


可交互图中，鼠标悬停会显示基因名、logFC和adjusted P values等信息。

`onclick_fun`传入一个函数，可以定义点击点（基因）后的行为，这里传入`onclick_genecards`，会跳转到GeneCards网站。



```{r ivocano, fig.width=10, fig.height=6}
library(ivolcano)

ivolcano(df,
        logFC_col = "log2FoldChange",
        pval_col = "padj",
        gene_col = "symbol",
        top_n = 5,
        onclick_fun=onclick_genecards)
```


我们还可以通过`r CRANpkg("fanyi")`来检索NCBI上的基因信息，拿来在图上展示。这里还将基因的'summary'信息翻译成中文。

```{r}
df$entrez <- mapIds(org.Hs.eg.db, 
                    keys = df$gene_id,
                    column = "ENTREZID", 
                    keytype = "ENSEMBL", 
                    multiVals = "first")

top_eg <- df$entrez[order(df$padj)][1:50]

library(fanyi)
gs = gene_summary(top_eg)
gs$summary_cn <- tencent_translate(gs$summary)
```


定义`onclick`函数，可以选中多个columns的信息进行展示，这里用了基因的描述（全称）和翻译后的中文summary信息。`onclick_fanyi`会按照我们的要求，返回一个函数定义，可以给我们传入`ivolcano`。

```{r ivolcano-fanyi, fig.width=10, fig.height=6}
onclick_fun <- onclick_fanyi(gs, c("description", "summary_cn"))

ivolcano(df,
             logFC_col="log2FoldChange",
             pval_col="padj",
             gene_col="symbol",
             top_n=5,
             onclick_fun = onclick_fun)
```