---
title: "Interactive Volcano Plot"
format: 
    html:
        theme: cosmo
        fontsize: 1.1em
        linestretch: 1.7
author: "Guangchuang Yu\\

        School of Basic Medical Sciences, Southern Medical University"
date: "`r Sys.Date()`"
---

```{r results='hide', echo=FALSE, message=FALSE}
library(yulab.utils)
library(airway)
library(DESeq2)
library(org.Hs.eg.db)
library(AnnotationDbi)
```


## 示例数据和差异分析

```{r}
library(airway)
library(DESeq2)
library(org.Hs.eg.db)
library(AnnotationDbi)

data("airway")

# 提取 counts 矩阵并去掉总计数 <=1 的基因
counts_mat <- assay(airway)
airway <- airway[rowSums(counts_mat) > 1, ]

# 构建 DESeq2 数据集并分析差异表达
dds <- DESeqDataSet(airway, design = ~ cell + dex)
dds <- DESeq(dds)
res <- results(dds, contrast = c("dex", "trt", "untrt"))

# 转为 data.frame 并加 gene symbol
df <- as.data.frame(res)
df$gene_id <- rownames(df)
df$symbol <- mapIds(org.Hs.eg.db, 
                    keys = df$gene_id,
                    column = "SYMBOL", 
                    keytype = "ENSEMBL", 
                    multiVals = "first")
df <- df[!is.na(df$symbol), ]

head(df)
```

## 交互式可视化火山图

默认画的是可交互式的图，如果传入参数`interactive = FALSE`，则会出普通的`ggplot`静态图。


可交互图中，鼠标悬停会显示基因名、logFC和adjusted P values等信息。

`onclick_fun`传入一个函数，可以定义点击点（基因）后的行为，这里传入`onclick_genecards`，会跳转到GeneCards网站。



```{r ivocano, fig.width=10, fig.height=6}
library(ivolcano)

ivolcano(df,
        logFC_col = "log2FoldChange",
        pval_col = "padj",
        gene_col = "symbol",
        top_n = 5,
        onclick_fun=onclick_genecards)
```


我们还可以通过`r CRANpkg("fanyi")`来检索NCBI上的基因信息，拿来在图上展示。这里还将基因的'summary'信息翻译成中文。

```{r}
df$entrez <- mapIds(org.Hs.eg.db, 
                    keys = df$gene_id,
                    column = "ENTREZID", 
                    keytype = "ENSEMBL", 
                    multiVals = "first")

top_eg <- df$entrez[order(df$padj)][1:50]

library(fanyi)
gs = gene_summary(top_eg)
gs$summary_cn <- tencent_translate(gs$summary)
head(gs)
```


定义`onclick`函数，可以选中多个columns的信息进行展示，这里用了基因的描述（全称）和翻译后的中文summary信息。`onclick_fanyi`会按照我们的要求，返回一个函数定义，可以给我们传入`ivolcano`。

```{r ivolcano-fanyi, fig.width=10, fig.height=6}
onclick_fun <- onclick_fanyi(gs, c("description", "summary", "summary_cn"))

ivolcano(df,
        logFC_col="log2FoldChange",
        pval_col="padj",
        gene_col="symbol",
        top_n=5,
        onclick_fun = onclick_fun)
```

## FigureYa 主题火山图

`ivolcano_figureya` 函数提供了基于 FigureYa 标准的火山图主题，支持经典模式和高级模式，可以生成更美观的学术论文级别的火山图。

### 基本用法

```{r figureya-basic, fig.width=10, fig.height=6}
# 加载示例数据
f1 <- system.file('extdata/easy_input_limma.rds', package='ivolcano')
df_limma <- readRDS(f1)

# 基本绘图（高级模式）
ivolcano_figureya(df_limma, 
                  logFC_col = "logFC",
                  pval_col = "P.Value",
                  gene_col = "X")
```

### 经典模式 vs 高级模式

经典模式使用简单的颜色和大小设置，高级模式则提供多层次的阈值颜色和大小渐变。

```{r figureya-modes, fig.width=12, fig.height=5, fig.show='hold', out.width='49%'}
# 经典模式
p1 <- ivolcano_figureya(df_limma[1:1000,], 
                        logFC_col = "logFC",
                        pval_col = "P.Value",
                        gene_col = "X",
                        plot_mode = "classic")
print(p1)

# 高级模式（默认）
p2 <- ivolcano_figureya(df_limma[1:1000,], 
                        logFC_col = "logFC",
                        pval_col = "P.Value",
                        gene_col = "X",
                        plot_mode = "advanced")
print(p2)
```

### 高亮选定基因

可以指定感兴趣的基因进行高亮显示，并可以按 pathway 进行分组着色。

```{r figureya-selected, fig.width=10, fig.height=6}
# 加载选定基因数据
f2 <- system.file('extdata/easy_input_selected.rds', package='ivolcano')
selected <- readRDS(f2)

# 显示选定基因，并按 pathway 着色
ivolcano_figureya(df_limma,
                  logFC_col = "logFC",
                  pval_col = "P.Value",
                  gene_col = "X",
                  selected_genes = selected,
                  show_pathway = TRUE)
```

### 自定义颜色和大小

可以自定义点的颜色、大小以及标签的颜色和大小。

```{r figureya-custom, fig.width=10, fig.height=6}
# 自定义点颜色和大小
ivolcano_figureya(df_limma[1:1000,],
                  logFC_col = "logFC",
                  pval_col = "P.Value",
                  gene_col = "X",
                  plot_mode = "advanced",
                  # 自定义颜色
                  point_colors = list(up1 = "orange", up2 = "red",
                                     down1 = "lightblue", down2 = "blue"),
                  # 自定义大小
                  point_size_small = 1.5,
                  point_size_medium = 3,
                  point_size_large = 5,
                  # 自定义标签
                  label_color = "purple",
                  label_size = 4)
```

### 交互模式

`ivolcano_figureya` 也支持交互模式，可以悬停查看详细信息或点击触发自定义行为。

```{r figureya-interactive, fig.width=10, fig.height=6, eval=FALSE}
# 交互模式（在 HTML 输出中可交互）
ivolcano_figureya(df_limma[1:1000,],
                  logFC_col = "logFC",
                  pval_col = "P.Value",
                  gene_col = "X",
                  interactive = TRUE,
                  onclick_fun = onclick_genecards)
```

### 标记极端值基因

可以自动标记 logFC 值特别大的基因。

```{r figureya-extreme, fig.width=10, fig.height=6}
# 标记极端 logFC 值的基因
ivolcano_figureya(df_limma[1:1000,],
                  logFC_col = "logFC",
                  pval_col = "P.Value",
                  gene_col = "X",
                  label_extreme = TRUE,
                  extreme_logFC_threshold = 8,
                  label_color_extreme = "darkred")
```

### 调整阈值

可以根据需要调整 logFC 和 P 值的阈值。

```{r figureya-threshold, fig.width=10, fig.height=6}
# 自定义阈值
ivolcano_figureya(df_limma[1:1000,],
                  logFC_col = "logFC",
                  pval_col = "P.Value",
                  gene_col = "X",
                  plot_mode = "advanced",
                  logFCcut = 1.0,      # 基础 logFC 阈值
                  logFCcut2 = 2.0,     # 第二层 logFC 阈值
                  pvalCut = 0.01,      # 基础 P 值阈值
                  pvalCut2 = 0.001)    # 第二层 P 值阈值
```