---
title: "Interactive Volcano Plot"
format: 
    html:
        embed-resources: true
        fontsize: 1.1em
        linestretch: 1.7
author: "Guangchuang Yu\\

        School of Basic Medical Sciences, Southern Medical University"
date: "`r Sys.Date()`"
---

```{r results='hide', echo=FALSE, message=FALSE}
library(yulab.utils)
library(airway)
library(DESeq2)
library(org.Hs.eg.db)
library(AnnotationDbi)
```


## 示例数据和差异分析

```{r}
library(airway)
library(DESeq2)
library(org.Hs.eg.db)
library(AnnotationDbi)

data("airway")

# 提取 counts 矩阵并去掉总计数 <=1 的基因
counts_mat <- assay(airway)
airway <- airway[rowSums(counts_mat) > 1, ]

# 构建 DESeq2 数据集并分析差异表达
dds <- DESeqDataSet(airway, design = ~ cell + dex)
dds <- DESeq(dds)
res <- results(dds, contrast = c("dex", "trt", "untrt"))

# 转为 data.frame 并加 gene symbol
df <- as.data.frame(res)
df$gene_id <- rownames(df)
df$symbol <- mapIds(org.Hs.eg.db, 
                    keys = df$gene_id,
                    column = "SYMBOL", 
                    keytype = "ENSEMBL", 
                    multiVals = "first")
df <- df[!is.na(df$symbol), ]

head(df)
```

## 交互式可视化火山图

默认画的是可交互式的图，如果传入参数`interactive = FALSE`，则会出普通的`ggplot`静态图。


可交互图中，鼠标悬停会显示基因名、logFC和adjusted P values等信息。

`onclick_fun`传入一个函数，可以定义点击点（基因）后的行为，这里传入`onclick_genecards`，会跳转到GeneCards网站。



```{r ivocano, fig.width=10, fig.height=6}
library(ivolcano)

p <- ivolcano(df,
        logFC_col = "log2FoldChange",
        pval_col = "padj",
        gene_col = "symbol",
        pval_cutoff = 0.01,
        logFC_cutoff = 2,
        top_n = 5,
        onclick_fun=onclick_genecards)

print(p)
```




我们还可以通过`r CRANpkg("fanyi")`来检索NCBI上的基因信息，拿来在图上展示。这里还将基因的'summary'信息翻译成中文。

```{r}
df$entrez <- mapIds(org.Hs.eg.db, 
                    keys = df$gene_id,
                    column = "ENTREZID", 
                    keytype = "ENSEMBL", 
                    multiVals = "first")

top_eg <- df$entrez[order(df$padj)][1:50]

library(fanyi)
gs = gene_summary(top_eg)
gs$summary_cn <- tencent_translate(gs$summary)
head(gs)
```


定义`onclick`函数，可以选中多个columns的信息进行展示，这里用了基因的描述（全称）和翻译后的中文summary信息。`onclick_fanyi`会按照我们的要求，返回一个函数定义，可以给我们传入`ivolcano`。

```{r ivolcano-fanyi, fig.width=10, fig.height=6}
onclick_fun <- onclick_fanyi(gs, c("description", "summary", "summary_cn"))

p2 <- ivolcano(df,
        logFC_col="log2FoldChange",
        pval_col="padj",
        gene_col="symbol",
        onclick_fun = onclick_fun)

print(p2)
```

## FigureYa 主题火山图

`ivolcano` 函数整合了基于 FigureYa 火山图主题，可以生成更美观的学术论文级别的火山图，主要是通过`pval_cutoff2`和`logFC_cutoff2`参数指定更加显著的阈值，函数会自动应用 FigureYa 颜色主题。

### 基本用法

```{r figureya-basic, fig.width=10, fig.height=6}
# 加载示例数据
f1 <- system.file('extdata/easy_input_limma.rds', package='ivolcano')
df_limma <- readRDS(f1)

p3 <- ivolcano(df_limma, 
        logFC_col = "logFC",
        pval_col = "P.Value",
        pval_cutoff = 0.05,
        pval_cutoff2 = 0.01,
        logFC_cutoff = 1,
        logFC_cutoff2 = 2,
        gene_col = "X")
print(p3)
```

## 自定义基因显示和样式

### 高亮最显著基因

`geom_ivolcano_gene`图层提供自定义基因的功能，可以通过`top_n`指定显示最显著的前 N 个基因（默认），默认是上调最显著的N个基因和下调最显著的N个基因（总2N个）。如果设置`label_mode = "all"`，则会显示包含上调和下调最显著的N个基因（总N个）。



### 高亮选定基因

如果定义 `filter`参数，则会根据该条件筛选基因进行显示。此时`top_n`参数不起作用，

可以指定感兴趣的基因进行高亮显示。

```{r figureya-selected, fig.width=10, fig.height=6}
# 加载选定基因数据
f2 <- system.file('extdata/easy_input_selected.rds', package='ivolcano')
selected <- readRDS(f2)
genes <- selected[,1]
genes

# 显示选定基因
# 这里的 X 是我们画火山图的数据框中存基因名的列
p4 <- ivolcano(df_limma, 
        logFC_col = "logFC",
        pval_col = "P.Value",
        pval_cutoff = 0.05,
        pval_cutoff2 = 0.01,
        logFC_cutoff = 1,
        logFC_cutoff2 = 2,
        gene_col = "X",
        filter = 'X %in% genes')
print(p4)
```


可以写判读条件来筛选基因，例如可以自动标记 logFC 值特别大的基因。

```{r figureya-extreme, fig.width=10, fig.height=6}
# 标记极端 logFC 值的基因
p5 <- ivolcano(df_limma, 
        logFC_col = "logFC",
        pval_col = "P.Value",
        pval_cutoff = 0.05,
        pval_cutoff2 = 0.01,
        logFC_cutoff = 1,
        logFC_cutoff2 = 2,
        gene_col = "X",
        filter = 'logFC > 8')
        
print(p5)
```

